---
title: "Tarefa 1 - Análise dos Dados"
author: "Leonardo Martelli e Marcello Fabrizio"
date: "06/09/2021"
output:
  html_document:
    df_print: paged
---

```{r setup, include=FALSE}
knitr::opts_chunk$set(echo = TRUE)
```

### 0 - Limpeza do ambiente e carregamento de pacotes

```{r packs, warning=FALSE, message = FALSE}
rm(list=ls())

library('ggplot2')
library('gridExtra')
library('GGally')
library(stringr)
```

### 1- Carregue a base de dados e mostre a estrutura do dataset (str()). Comente sobre o número de amostras, de variáveis (e seu tipo). O arquivo do dataset não pode ser modificado de forma alguma. A leitura deverá ser realizada de tal maneira qualquer característica dos dados

```{r csv_data}
csv_data = read.csv("Dry_Bean_Dataset.csv",header=T, sep=";", na.strings="?", dec=",")
str(csv_data)
```
O dataset contém 13.661 obeservações, tratando de 17 variaveis. Das 17 variáveis, apenas 1 delas não traz dados numéricos. A única variável categórica é a que traz as classes do conjunto de dados, nomeada de *Class*.

### 2- Altere a variável do tipo do feijão (Class) para um factor. Utilizando um comando mostre como estimar o número de classes existentes. 

```{r factor}
csv_data$Class = factor(csv_data$Class)

nome_classes = unique(csv_data$Class)

print(levels(nome_classes))

num_classes = length(nome_classes)

```

O conjunto de dados contém `r num_classes` classes.

### 3- Quantas amostras existem por classe? Use um gráfico de barras para ilustrar as quantidades.

``` {r classes}

classes_summary = summary(csv_data$Class)

print(classes_summary)

ggplot(csv_data, aes(Class, fill = Class)) + geom_bar() + theme(legend.position = "none")

```

### 4- Alguma variável apresenta outliers? Tem alguma que não apresenta? Se as amostras  com outliers fossem removidas, reduziria em quanto o número de amostras? Alguma classe sofreria uma redução maior do que a outra? Crie um boxplot por variável (boxplot()) para auxiliar na explicação. Não remova os outliers para as próximas etapas!

```{r}

for(i in 1:16){
  outliers = which(csv_data[,i] %in% boxplot.stats(csv_data[,i])$out)
  if(length(outliers) > 0){
    print(str_interp("Coluna ${names(csv_data[i])} contém ${length(outliers)} outliers"))
  }
}

```

Para facilitar a visualização de se as variáveis contêm *outliers*, gráficos do tipo *boxplot* podem auxiliar. Os seguintes gráficos foram gerados em grupos de 4, com exceção da variável *Class*, a qual é o fator de classificação.

``` {r}
par(mfrow=c(2,2))
for(i in 1:4){
  boxplot(csv_data[,i],
          main = names(csv_data)[i])
}


par(mfrow=c(2,2))
for(i in 5:8){
  boxplot(csv_data[,i],
          main = names(csv_data)[i])
}


par(mfrow=c(2,2))
for(i in 9:12){
  boxplot(csv_data[,i],
          main = names(csv_data)[i])
}

par(mfrow=c(2,2))
for(i in 13:16){
  boxplot(csv_data[,i],
          main = names(csv_data)[i])
}
```
### 5 - Utilizando um gráfico boxplot por variável x classe (organize em 3 colunas), diga qual é a variável que teria maior poder de discriminação? Justifique a sua escolha. 

``` {r}
par(mfrow=c(1,3))
for(i in 1:3){
  boxplot(csv_data[,i],
          main = names(csv_data)[i])
}


par(mfrow=c(1,3))
for(i in 4:6){
  boxplot(csv_data[,i],
          main = names(csv_data)[i])
}


par(mfrow=c(1,3))
for(i in 7:9){
  boxplot(csv_data[,i],
          main = names(csv_data)[i])
}

par(mfrow=c(1,3))
for(i in 10:12){
  boxplot(csv_data[,i],
          main = names(csv_data)[i])
}

par(mfrow=c(1,3))
for(i in 13:15){
  boxplot(csv_data[,i],
          main = names(csv_data)[i])
}

par(mfrow=c(1,3))
for(i in 16:16){
  boxplot(csv_data[,i],
          main = names(csv_data)[i])
}
```
